【裁判字號】    92,簡,76
【裁判日期】    920508
【裁判案由】    國家公園法
【裁判全文】
高雄高等行政法院簡易判決                       九十二年度簡字第七六號
    原      告 甲○○
    被      告 內政部營建署墾丁國家公園管理處
    代  表  人 乙○○  處長
右當事人間因國家公園法事件，原告不服內政部中華民國九十一年十二月二十三日台
內訴字第０九一０００八五六一號訴願決定，提起行政訴訟。本院判決如左：
    主  文
原告之訴駁回。
訴訟費用由原告負擔。
    事  實
一、緣原告分別於民國（下同）九十一年七月十一日、七月二十一日、八月十日、八
    月十二日及八月十九日，擅自在墾丁國家公園區籠仔埔草原、風沙路村莊南側草
    原特別景觀區等地，佔地攬客從事輕航機飛行賞景活動為警查獲，因違反國家公
    園法第十六條規定，經被告發函通知原告陳述意見，原告均置之不理，被告乃依
    同法第二十五條規定，分別於九十一年八月二十八日以營墾罰字第七四０九號處
    分書裁處新台幣（下同）三千元罰鍰、同日以營墾罰字第七四一九號處分書裁處
    九千元罰鍰，九十一年九月三日以營墾罰字第七四二一號、第七四二二號及同年
    月十六日以營墾罰字第七四三０號處分書各裁處一萬五千元罰鍰等情，為兩造分
    別陳明在卷。而原告提起本件訴訟係以：罰金罰鍰提高標準條例第五條於五十九
    年一月九日經總統令修正公布，而國家公園法卻於六十一年六月十三日始由總統
    令制定公布，被告據以提高罰鍰金額之行政院八十七年七月十六日台八七規字第
    三五五八二號函顯屬違背法令，爰訴請撤銷訴願決定及原處分等語。被告則以：
    依據內政部函示，關於國家公園法第二十五條之罰鍰數額，業奉行政院核定依照
    罰金罰鍰提高標準條例規定第一條前段及第三條規定提高為五倍，並自八十七年
    八月一日施行。被告業於同年函知屏東縣政府及轄區內各鄉鎮公所，並辦理公告
    張貼周知；又依據「內政部營建署國家公園管理處違反國家公園法案件裁處罰鍰
    數額表」所明示，違反國家公園法第十六條至第十九條規定者，依違反次數分別
    裁處三千元、九千元及一萬五千元，均符合上述就原定數額得提高為二倍至十倍
    之規定等語，資為抗辯。
二、按「一般管制區或遊憩區內，經國家公園管理處之許可，得為左列行為：一、公
    私建築物或道路、橋樑之建設或拆除。二、水面、水道之填塞、改道或擴展。三
    、礦物或土石之勘採。四、土地之開墾或變更使用。五、垂釣魚類或放牧牲畜。
    六、纜車等機械化運輸設備之興建。七、溫泉水源之利用。八、廣告、招牌或其
    他類似物之設置。九、原有工廠之設備需要擴充或增加或變更使用者。十、其他
    須經主管機關許可事項。前項各款之許可，其屬範圍廣大或性質特別重要者，國
    家公園管理處應報請內政部核准，並經內政部會同各該事業主管機關審議辦理之
    。」、「第十四條之許可事項，在史蹟保存區、特別景觀區或生態保護區內，除
    第一項第一款及第六款經許可者外，均應予禁止。」、「違反．．．第十六條．
    ．．規定之一者，處一千元以下罰鍰；．．．。」國家公園法第十四條、第十六
    條、第二十五條前段定有明文。揆諸前揭法律規定，在國家公園特別景觀區內除
    經許可，可為公私建築物或道路、橋樑之建設或拆除及纜車等機械化運輸設備之
    興建外，其他行為一律禁止。次按「依法律應處罰金、罰鍰者，就其原定數額得
    提高為二倍至十倍。但法律已依一定比率規定罰金或罰鍰之數額或倍數者，依其
    規定。」、「依本條例規定提高罰金罰鍰之法律及其倍數，由主管院定之。」、
    「第一條所定得提高倍數之規定，於本條例修正後制定之法律，不適用之；本條
    例修正前公布之法律，於本條例修正後修正其罰金罰鍰數額或法律經全部修正而
    其罰金罰鍰數額未予變更者，亦同。」分別為罰金罰鍰提高標準條例第一條、第
    三條及第五條所明定。
三、經查，原告分別於九十一年七月十一日、七月二十一日、八月十日、八月十二日
    及八月十九日，擅自在墾丁國家公園區籠仔埔草原特別景觀區○○○路村莊南側
    草原特別景觀區等地，佔地攬客從事輕航機飛行賞景活動等情，為兩造陳明在卷
    ，復有現場照片、被告九十一年八月二十八日營墾罰字第七四０九號處分書、同
    日營墾罰字第七四一九號處分書、九十一年九月三日營墾罰字第七四二一號、第
    七四二二號及同年月十六日營墾罰字第七四三０號處分書等影本附原處分卷可稽
    ，洵堪認定。揆諸首揭法律規定及說明，被告以原告違反國家公園法第十六條規
    定，爰依同法第二十五條前段規定分別裁處原告三千元、九千元及一萬五千元不
    等之罰鍰，並無違誤。本件原告據以爭執者，為罰鍰數額之倍數，主張國家公園
    法制定公布在罰金罰鍰提高標準條例之後，依罰金罰鍰提高標準條例第五條規定
    ，國家公園法所規定之罰鍰，不得依該條例規定提高倍數云云。查，罰金罰鍰提
    高標準條例係於五十一年五月二十五日制定公布，該條例第五條現行條文係於七
    十二年六月二十四日修正公布，國家公園法則於六十一年六月十三日制定公布，
    迄今仍未修正，則國家公園法顯係制定公布於罰金罰鍰提高標準條例第五條修正
    公布之前，故國家公園法並無罰金罰鍰提高標準條例第五條規定之適用。而行政
    院於八十七年七月十六日以台八七規字第三五五八二號函，依照罰金罰鍰提高標
    準條例第一條前段及第三條規定，將國家公園法第二十五條所規定之罰鍰數額，
    提高為五倍，定自八十七年八月一日施行，並依法公告在案，此有行政院上開函
    、內政部八十七年七月二十二日台（八七）內營字第八七七二三四九號函、內政
    部營建署墾丁國家公園管理處八十七年七月三十日（八七）營墾企字第五一七五
    號函等影本附原處分卷足稽。揆諸上開法律規定及說明，足見行政院台八七規字
    第三五五八二號函乃屬合法之法規命令，則被告依該法規命令提高國家公園法第
    二十五條所規定之罰鍰倍數，並對原告系爭違法行為分別裁處三千元、九千元及
    一萬五千元不等之罰鍰，並未逾越裁量範圍，核無違誤。
四、綜上所述，原告主張既不足取，被告依行政院台八七規字第三五五八二號函，將
    國家公園法第二十五條所規定之罰鍰數額提高為五倍，據以裁罰，並無違誤。訴
    願決定予以維持，亦無不合；原告起訴求為撤銷，為無理由，應予駁回。爰不經
    言詞辯論逕為判決。
五、據上論結，本件原告之訴為無理由，依行政訴訟法第二百三十三條第一項、第二
    百三十六條、第一百九十五條第一項後段、第九十八條第三項前段，判決如主文
    。
中      華      民      國    九十二    年      五      月      八      日
                              高雄高等行政法院第一庭
                                          法      官  李協明
右為正本係照原本作成。
如不服本判決，應於送達後二十日內，向本院提出上訴狀並表明上訴理由，如於本判
決宣示後送達前提起上訴者，應於判決送達後二十日內補提上訴理由書（須按他造當
事人人數附繕本）。
提起上訴應預繳送達用雙掛號郵票七份（每份三十四元）。
中      華      民      國    九十二    年      五      月      八      日
                                          法院書記官  蔡玫芳
附註：
行政訴訟法第二百三十五條（第一項、第二項）：
對於適用簡易程序之裁判提起上訴或抗告，須經最高行政法院之許可。
前項許可，以訴訟事件所涉及之法律見解具有原則性者為限。


司法院資訊處製作；財團法人民間司法改革基金會備份。
